臺灣高雄地方法院刑事判決　　　　　　　　　　　　　九十三年度易緝字第七七號
　　公　訴　人　臺灣高雄地方法院檢察署檢察官
　　被　　　告　甲○○
右列被告因違反動產擔保交易法等案件，經檢察官提起公訴（八十四年度偵字第一七
一二號），本院判決如左：
    主  文
甲○○動產擔保交易之債務人，意圖不法之利益，將標的物遷移，致生損害於債權人
，處拘役伍拾日，如易科罰金，以佰元折算壹日。
    事  實
一、甲○○於民國（下同）八十一年二月三十日，向達豫國際有限公司（以下簡稱達
    豫公司）以動產擔保交易附條件買賣方式，除支付頭款新台幣（下同）八萬九千
    元外，分三十六期給付四十四萬九千二百零八元，以一月為一期，每期給付一萬
    二千四百九十三元，購買車號ＵＳ─三七八０號自用小客車一部，為動產擔保交
    易之債務人，雙方約定標的物存放處所為甲○○位於高雄縣鳳山市○○街一三三
    號住所，且於甲○○未付清價金前，上開標的物所有權屬於達豫公司所有，甲○
    ○僅得占有、使用，不得任意遷移、出賣、出質、移轉抵押或為其他處分，詎甲
    ○○支付頭期款而取得上開標的物後，竟基於意圖不法之利益，先於八十二年元
    月間將上開標的物遷移他處，並未通知達豫公司，且甲○○所交付之分期票款自
    八十三年二月二十八日起即因連續拒絕給付而未清償債務，致使達豫公司追索無
    著，受有十四萬九千九百十六元債權未獲償之損害。
二、案經達豫公司訴由臺灣高雄地方法院檢察署檢察官偵查起訴。
    理  由
一、訊據被告甲○○固坦承於前揭時地向達豫公司以分期付款方式購得車號ＵＳ─三
    七八０號自用小客車占有使用，且於未清償債務前即遷移該標的物並有未依約繳
    款之事實，然矢口否認有何違反動產擔保交易法犯行，辯稱：伊遷移標的物時有
    向業務員講，且系爭債務事後已清償完畢云云，惟查：(一)本件據告訴人代理人乙
    ○○於偵查時指訴於八十三年三月下旬去催繳，就找不到被告了，住所是租的，
    房東也不住在該地，三次去找也沒找到等語（見84偵1712號卷第十三頁），且據
    告訴人提出附卷（見84偵1712號卷第六頁）之八十三年六月七日（83）年達法字
    第92013287號催繳函說明欄第二點亦明確記載被告所交付之付款本票自八十三年
    二月三十日起迄今（指發函日期）計四紙（期）已遭退票，足見被告既未依約繳
    款，又將標的物遷移約定處所，且被告並未將遷移處告知告訴人，致告訴人無從
    自標的物取償，是被告顯有不法利益之意圖並造成告訴人損害，被告空言辯稱有
    告知遷移處所並清償債務云云，顯不足採。(二)此外，復有動產擔保交易附條件買
    賣契約書、動產擔保交易附條件買賣設定登記申請書、本院八十三年高仁民柏字
    第二一三九八號命告訴人查報被告住居所之通知單、被告身分證影本、汽車新領
    牌照登記書等影本在卷可稽，是本件事證明確，被告犯行堪以認定。
二、核被告所為係犯動產擔保交易法第三十八條之意圖不法利益將標的物遷移罪。爰
    審酌被告並未依約給付分期款項，且任意遷移標的物，使債權人權益受損，犯後
    亦未積極賠償告訴人損失，且未償債務達十四萬九千九百十六元，惟念及被告尚
    有依約清償二十二期，惡性非大等一切情狀，量處如主文所示之刑，並諭知易科
    罰金之折算標準。至於刑法第四十一條業已於九十年一月十日修正公布，並於同
    年月十二日生效，其第一項前段規定為「犯最重本刑為五年以下有期徒刑以下之
    刑之罪，而受六個月以下有期徒刑或拘役之宣告，因身體、教育、職業、家庭之
    關係或其他正當事由，執行顯有困難者，得以一元以上三元以下折算一日，易科
    罰金。」，本件被告犯罪時間雖在上開條文修正生效前，然易科罰金係關於執行
    之事項，與罪刑之輕重無關，自應尊重制定新法之精神，一律適用新法，不生新
    舊法律適用之問題，附此敘明。
據上論斷，應依刑事訴訟法第二百九十九條第一項前段，動產擔保交易法第三十八條
，刑法第十一條前段、第四十一條第一項前段，罰金罰鍰提高標準條例第一條前段、
第二條，判決如主文。
本案經檢察官丙○○到庭執行職務
中      華      民      國    九十三    年      八      月    二十七    日
                                  臺灣高雄地方法院刑事第九庭
                                      審判長法  官    孫啟強
                                            法  官    張茹棻
                                            法  官    楊智守
右正本證明與原本無異。
如不服本判決，應於判決送達後十日內，向本院提出上訴狀。
                                            書記官    王美玲
中    華    民    國      九十三      年      八    月      三十      日
附錄本判決論罪之法條：
動產擔保交易法第三十八條
動產擔保交易之債務人，意圖不法之利益，將標的物遷移、出賣、出質、移轉、抵押
或為其他處分，致生損害債權人者，處三年以下有期徒刑、拘役或科或併科六千元以
下之罰金。
